# 公允价值发生变化，从而“虚增”的资本公积是否应计提“营业帐薄”印花税？

提问人：wwluowei 时间：2010-04-03 17:41:18
新企业会计准则实施后，引入了公允价值的概念，我公司对持有某上市公司的股权（5%以下）根据管理层意图，以公允价值计入可供出售金融资产，按照新企业会计准则的规定，可供出售金融资产在尚未出售之前，公允价值发生变动，从而引起资本公积暂时增加或减少，税务机关检查中提出应征收“营业账簿”印花税，我公司认为： 1 、原税收征纳体系建立的基础为历史成本 根据国家税务总局1994 年 2 月 5 日国税发（ 1994 ） 025 号通知，生产经营单位在执行“两则”启用新帐薄后，其“实收资本”和“资本公积”两项的合计金额大于原已贴花资金的，就增加的部分补征印花税。此税收征纳体系是建立在历史成本的基础上，自 2007 年元月 1 日新的企业会计准则引入公允价值概念，此征纳基础发生了变化，即原先采用“历史成本”，现在采用“公允价值”，因此适用原印花税条款不太合适，且所得税已很明确（财税 2008 年 1 号文），公允价值在并未实现之前不征所得税，而且在所得税税前扣除办法第七条明确规定，所得税的计算应采用历史成本为基础，因此我公司认为，印花税的计提也应以“历史成本”为基础； 2 、公允价值虽化发变化，但在尚未出售之前并未真正实现 可供出售金融资产在尚未出售前，公允价值虽然发生了变化，但所增加的资本公积并未真正实现，此时征收“营业帐薄”印花税有失偏颇； 3 、若公允价值变动也计征印花税，势必造成重复征税 此可供出售金融资产公允价值虽一定时期发生变化，若公允价值先降后升，均征收印花税，势必形成印花税重复征税。 我公司认为，上述问题系由于新企业会计准则引入公允价值之后才发生的新的税收问题，且计税基础发生了变化，这也是新会计准则实施后出现的共性的问题，当地税务机关也各持不同意见，

回答人：chenyiwei
回复 楼主 wwluowei 的帖子说得有道理，但是在税法规定修改之前，还是应当按实收资本和资本公积两个一级科目余额之和作为“记载资金的帐簿”税目的计算基础，且企便函[2009]33号也规定：“可供出售的金融资产公允价值变动而增加资本公积的印花税问题。根据中华人民共和国印花税暂行条例规定，企业可供出售的金融资产公允价值变动而增加的资本公积，应按规定按年计算，对增加的部份按规定补贴花”。（尽管该文件的效力和适用范围一直有争议）